【裁判字號】    97,訴,1903
【裁判日期】    971126
【裁判案由】    履行協議
【裁判全文】
臺灣臺中地方法院民事判決  97年度訴字第1903號
原      告  新加華投資有限公司
法定代理人  胡德泰即Raym.
訴訟代理人  林巧雲    律師
訴訟代理人  林開福    律師
複代理人    丁○○
被      告  福鉅建設有限公司
    兼
法定代理人  乙○○
兼  上二人
共      同  丙○○
訴訟代理人
被      告  甲○○
上列當事人間請求履行協議事件，經本院於民國97年11月12日言
詞辯論終結，判決如下：
    主    文
被告應連帶給付原告新台幣肆佰捌拾柒萬元及自民國九十七年八
月二十日起至清償日止，按年利率百分之五計算之利息。
訴訟費用由被告連帶負擔。
    事實及理由
壹、事實摘要：
  一、原告起訴主張：兩造於民國96年5月30日簽定如原證2協議
      書，依協議書之約定，被告應連帶給付原告新台幣（下同
      ）4,870,000元，給付方式為自97年3月起分10期每期給付
      487,000元，於每月15日前給付，並為擔保上開債務之履
      行，另由被告丙○○簽發如原證3之10紙本票，交原告法
      定代理人收執，詎被告未遵期履行，迄起訴時已有4期未
      給付，另6期雖尚未到期，亦顯有到期不履行之虞，爰依
      協議書約定，請求被告連帶給付0000000元及自97年8月20
      日起至清償日止，按年利率5%計算之利息。
  二、被告則以：原告違反協議書第5條約定，已違反誠信原則
      且本件請求屬權利濫用，又依民法第265條規定，被告無
      履行協議書第1、2條約定之義務。又原告法定代理人曾收
      受被告丙○○5項藝術品，價值超過4,870,000元被告主張
      抵銷。並聲明：請求駁回原告之訴。
貳、本件兩造關鍵爭點並關於爭點兩造之主張：
  一、原告是否違反協議書第五條約定？被告是否得以此主張拒
      絕履行同協議書第2條約定之連帶給付原告487萬元之義務
      ？
    (一)原告主張：未違反。協議書第五條係以被告方面履行協議
      書第一、二條義務為前提，且系爭契約並非雙務契約，原
      告承擔債務與被告履行過戶及還款義務並無對價關係。且
      事實上因房地過戶，原告已成為抵押物提供人。
    (二)被告主張：是，房子已經登記給他了，除了淨值之外，還
      要承擔我們的債務兩千兩百多萬元，但是他們沒有承擔。
      如果沒有承受這筆房地產，原告沒有去登記為債務人。
  二、被告是否曾給付原告法定代理人胡德泰五項藝術品？價值
      若干？可否用以抵銷原告請求之487萬元？
    (一)原告主張：否認有收受藝術品。縱有收受，亦係被告丙○
      ○贈與其女李典曄之結婚禮物，不能主張抵銷系爭協議書
      債務。
    (二)被告主張：交付原告法定代理人胡德泰5項藝術品，市值
      超過500萬元，足以抵銷系爭債務。
參、法院之判斷：
  一、關於上開爭點一：
      系爭協議書第五條約定：「在乙丙丁（即被告）三方完全
      履行本協議書第一條及第二條義務之前提下，甲方（即原
      告）同意承擔乙方（即被告福鉅建設有限公司）因購系爭
      房地而以系爭房地抵押而尚未償還部分之銀行貸款及其他
      債務（其承擔金額詳附表一）。惟系爭房地所有權移轉登
      記予胡德泰先生前，乙丙丁三方應向貸款銀行或其他債權
      人繳付之利息（或本息），仍歸乙丙丁三方負擔。」，由
      上開約定即知，原告方面承擔債務之前提條件為被告方面
      依協議書第1、2條履行債務。換言之，即被告未依協議書
      約定按月清償487,000元，原告即無承擔抵押債務之義務
      。從而，被告此一抗辯，尚非足取。至於被告另辯稱原告
      公司資力不足承擔系爭貸款債務，被告主張民法第265條
      之抗辯云云，亦非足取，蓋本件原告之請求與被告之抗辯
      （原告應承擔抵押債務）並非雙務契約當事人依約互負之
      義務，而係被告有先為履行之義務，原告既無必要先承擔
      抵押債務始得請求被告履行協議書約定之義務，則其資力
      是否欠缺，自難作為被告拒絕履行協議書約定義務之抗辯
      理由。
  二、關於上開爭點二：
      查被告之女兒李典曄到庭證述被告主張用以抵銷系爭債務
      之藝術品，並非如被告主張，係約定用以拍賣後抵銷系爭
      協議書被告方面所應履行之債務，而係被告丙○○贈與證
      人之結婚禮物，且如果被告欲取回禮物，伊願意交回，與
      原告公司無關等語（詳見本院97年11月12日言詞辯論筆錄
      ），查證人係被告丙○○之女兒，且與原告法定代理人已
      離婚，應無偏袒原告之理由，本院認其證述為可採信。從
      而，被告主張用藝術品市場價格抵銷本件原告請求，於法
      不合，尚難採取。
  三、綜上所述，本件原告依據協議書約定，請求被告連帶給付
      已到期之4期債務，及未到期之6期債務，合計4,870,000
      元，自屬有據，應予准許。
肆、結論：
    本件原告之訴為有理由，依民事訴訟法第85第2項，判決如
    主文。
中    華    民    國    97    年    11    月    26    日
                  民事第三庭    法  官   曹宗鼎
上正本係照原本作成。
如對本判決上訴，須於判決送達後20日內向本院提出上訴狀。
中    華    民    國    97    年    11    月    26    日
                                書記官   黃聖心


司法院資訊處製作；財團法人民間司法改革基金會備份。
